臺灣板橋地方法院刑事判決　　　　　　　96年度交易字第27號
公　訴　人　臺灣板橋地方法院檢察署檢察官
被　　　告　乙○○
上列被告因過失傷害案件，經檢察官提起公訴（95年度偵字第25
744 號），本院受理後被告為有罪之陳述，經合議庭裁定由受命
法官獨任進行簡式審判程序，判決如下：
    主  文
乙○○從事業務之人，因業務上之過失傷害人，處拘役肆拾日，
如易科罰金，以佰元折算壹日。
    事  實
一、乙○○係世新鞋行之貨車司機，平日以駕駛世新鞋行所有之
    自用小貨車載送貨物為業，為從事業務之人。其於民國95年
    5 月18日下午1 時30分許，駕駛世新鞋行所有之車牌號碼05
    38-DW 號（起訴書誤載為0835-DW 號）自用小貨車，沿臺北
    縣新莊市○○路往板橋市方向行駛，迨行至臺北縣新莊市○
    ○路與復興路交岔路口處劃有禁止臨時停車紅實線之路邊，
    明知在禁止臨時停車處所不得臨時停車，仍將其所駕駛之自
    用小貨車停放於該址路邊紅實線旁，且於開啟駕駛座車門之
    際，理應注意汽車停車向外開啟車門時，應注意行人、車輛
    ，並讓其先行，待確認安全無虞後再開啟車門下車，而依當
    時天候係晴，日間自然光線，路況係乾燥、無缺陷、無障礙
    物之柏油路面，並無不能注意之情事，竟疏未注意及此，貿
    然開啟駕駛座之車門，適甲○○騎乘車牌號碼GET-137 號重
    型機車往同方向直行，見狀閃煞不及而撞擊乙○○所駕駛自
    用小貨車駕駛座車門，致甲○○人車倒地，而受有左膝外側
    膝韌帶之扭傷、拉傷及左膝前十字韌帶撕裂傷併外側半月軟
    骨破裂等傷害。乙○○於肇事後，留在現場，在未被有偵查
    犯罪職權之機關或公務員知悉前，不逃避接受裁判，主動向
    處理警員承認肇事，因而接受裁判。
二、案經甲○○訴由臺北縣政府警察局新莊分局報請臺灣板橋地
    方法院檢察署檢察官偵查起訴，經本院合議庭裁定以簡式審
    判程序審理。
    理  由
一、上揭犯罪事實，業據被告乙○○於本院審理時坦承不諱，核
    與告訴人甲○○於警詢及偵查中之指訴相符，並有臺北縣政
    府警察局新莊分局交通分隊製作之道路交通事故現場圖、道
    路交通事故調查報告表(一)、(二)各一件及現場暨車損照片共十
    二幀、行政院衛生署臺北醫院於95年8 月17日出具之甲○○
    之診斷證明書一件附卷可稽。按汽車於設有禁止臨時停車標
    誌、標線處所不得臨時停車，又汽車駕駛人於駕駛汽車，停
    車向外開啟車門時，應注意行人、車輛、並讓其先行，修正
    前道路交通安全規則第111 條第1 項第3 款、第112 條第1
    項第15款分別定有明文。且依前開道路交通事故調查報告表
    所載當日天候係晴，日間自然光線，路況係乾燥、無缺陷、
    無障礙物之柏油路面、視距良好，並無使被告不能注意之情
    事，詎被告竟疏未注意上揭規定而肇禍，其應負過失罪責甚
    明。又本件交通事故經送臺灣省臺北縣區車輛行車事故鑑定
    委員會鑑定結果，亦認「乙○○駕駛自用小貨車，禁止臨時
    停車處違規停車，且停車向外開啟車門未注意來車動態，為
    肇事原因」等語，有該委員會95年12月6 日北縣鑑字第9516
    80號鑑定意見書在卷可佐，顯亦同此見解。而本件車禍致使
    告訴人甲○○受有左膝外側膝韌帶之扭傷、拉傷及左膝前十
    字韌帶撕裂傷併外側半月軟骨破裂等傷害，已如前述，是被
    告之過失犯行與告訴人所受之傷害結果間，顯有相當因果關
    係。綜上，足認被告自白與事實相符，罪證明確，犯行洵堪
    認定。
二、按行為後法律有變更者，適用行為時之法律。但行為後之法
    律有利於行為人者，適用行為時之法律，刑法第2 條第1 項
    定有明文。質言之，行為後法律有變更者，應將行為時之法
    律與裁判時之法律比較適用最有利於行為人之法律；又新舊
    刑法關於刑之規定，雖同採從輕主義，惟比較時仍應就罪刑
    有關之共犯、未遂犯、想像競合犯、牽連犯、連續犯、結合
    犯，以及累犯加重、自首減輕暨其他法定加減原因（如身分
    加減）與加減比例等一切情形，綜其全部之結果而為比較，
    再適用有利於行為人之法律處斷，而不得一部割裂分別適用
    不同之新舊法（最高法院24年上字第4634號、29年度上字第
    964 號判例意旨、95年第8 次刑事庭會議決議參照）。被告
    行為後，刑法業經修正，並於94年2 月2 日經總統以華總一
    義字第09400014901 號令公布，刑法施行法亦於95年6 月14
    日經總統以華總一義字第09500085181 號令增訂刑法施行法
    第1 條之1 ，並均自95年7 月1 日施行，茲就修正前後被告
    所應適用之法條比較如下：(一)按「自首」之性質無關可罰性
    之判斷或法律效果之形成，故其變更應非以行為時為基準，
    而應依「自首時」作為判斷之基準，先予說明。被告於95年
    5 月18日交通事故發生當日自首時之刑法第62條規定：「對
    於未發覺之罪自首而受裁判者，減輕其刑。但有特別規定者
    ，依其規定。」，乃係規定如有自首必減輕其刑。而修正後
    之刑法第62條規定：「對於未發覺之罪自首而受裁判者，得
    減輕其刑。但有特別規定者，依其規定。」，則係規定如有
    自首僅得減輕其刑，比較修正前後之自首規定，以95年7 月
    1 日修正公布施行前之規定，較有利於被告。(二)關於刑法第
    284 條第2 項前段業務過失傷害罪，其法定刑有關罰金部分
    ，得處銀元一千元以下罰金，依新修正之刑法施行法第1 條
    之1 規定，中華民國94年1 月7 日刑法修正施行後，刑法分
    則編所定罰金之貨幣單位為新臺幣。94年1 月7 日刑法修正
    時，刑法分則編未修正之條文定有罰金者，自94年1 月7 日
    刑法修正施行後，就其所定數額提高為三十倍。但72年6 月
    26日至94年1 月7 日新增或修正之條文，就其所定數額提高
    為三倍。查刑法第284 條第2 項前段之業務過失傷害罪，有
    關科罰金刑部分，係於72年6 月26日至94年1 月7 日間非新
    增或修正過之條文，則依刑法施行法第1 條之1 第2 項前段
    之規定，應提高為三十倍，即係新臺幣三萬元以下。而依罰
    金罰鍰提高標準條例第1 條之規定，依法律應處罰金、罰鍰
    者，就其原定數額提高二倍至十倍。但法律已依一定比率規
    定罰金或罰鍰之數額或倍數者，依其規定。然依行政院會銜
    司法院於72年7 月27日發布，同年8 月1 日施行，有關刑法
    定有罰金各條，提高為十倍，是前開得處銀元一千元以下罰
    金，提高為十倍，即科罰金銀元一萬元，再者銀元與新臺幣
    之比率為一比三（現行法規所定貨幣單位折算新臺幣條例第
    2 條），故以新臺幣計算，本條罰金刑部分即得處新臺幣三
    萬元以下罰金。新舊法有關法定罰金刑之最多額於比較結果
    固屬相同，對被告並無有利或不利，但自法定罰金刑之最少
    額部分觀察，修正後刑法第33條第5 款規定：「罰金：新臺
    幣一千元以上，以百元計算之。」，而修正前刑法第33條第
    5 款規定：「罰金：一元（銀元）以上。」，依前述同一罰
    金罰鍰提高標準計算，即新臺幣三十元，顯然低於新法之規
    定而有利於被告。從而本件被告被訴之刑法第284 條第2 項
    前段所定之罰金刑提高部分，即應適用罰金罰鍰提高標準條
    例第1 條前段之規定。(三)被告行為時之刑法第41條第1 項前
    段規定：「犯最重本刑為五年以下有期徒刑以下之刑之罪，
    受六個月以下有期徒刑或拘役之宣告，因身體、教育、職業
    、家庭之關係或其他正當事由，執行顯有困難者，得以一元
    以上三元以下（銀元）折算一日，易科罰金。」，又被告行
    為時之易科罰金折算標準，修正前罰金罰鍰提高標準條例第
    2 條（現已刪除）規定，就其原定數額提高為一百倍折算一
    日，則被告行為時之易科罰金折算標準，應以銀元三百元折
    算一日。惟95年7 月1 日修正公布施行之刑法第41條第1 項
    前段則規定：「犯最重本刑為五年以下之刑之罪，而受六個
    月以下有期徒刑或拘役之宣告者，得以新臺幣一千元、二千
    元、三千元折算一日，易科罰金。」，比較修正前後之易科
    罰金折算標準，以95年7 月1 日修正公布前之規定，較有利
    於被告，應依修正後刑法第2 條第1 項前段規定，適用修正
    前刑法第41條第1 項前段、修正前罰金罰鍰提高標準條例第
    2 條之規定，定其折算標準。(四)綜其全部之結果而為比較，
    修正後刑法之規定並非較有利於被告，應依刑法第2 條第1
    項前段規定，一體適用修正前即行為時之法律。
三、查被告以駕駛自用小貨車為業，為從事駕駛業務之人。核被
    告所為，係犯刑法第284 條第2 項前段業務過失傷害罪。本
    件交通事故發生後，被告在有偵查犯罪職權之公務員查知其
    為犯人前，主動向前來處理之臺北縣政府警察局新莊分局交
    通分隊警員謝明先陳述犯罪而接受裁判，則被告於其犯罪未
    發覺前，向現場處理警員自承犯罪之事實，並接受裁判，核
    與自首要件相符，應依修正前刑法第62條前段規定減輕其刑
    。爰審酌被告過失之程度非微，被害人所受損害不輕，且迄
    未與被害人達成和解並賠償損害以獲得諒解，惟其於犯罪後
    尚能坦承犯行等一切情狀，量處如主文所示之刑，並諭知易
    科罰金之折算標準，以資懲儆。
據上論斷，應依刑事訴訟法第273 條之1 第1 項、第299 條第1
項前段，刑法第2 條第1 項前段、刑法第284 條第2 項前段、修
正前刑法第62條前段、修正前刑法第41條第1 項前段，罰金罰鍰
提高標準條例第1 條前段、修正前罰金罰鍰提高標準條例第2 條
，判決如主文。
本案經檢察官蔡元仕到庭執行職務
中　　華　　民　　國　　96　　年　　3 　　月　　6 　　日
　　　　　　　　    交通法庭    法　官　張江澤
以上正本證明與原本無異
如不服本判決，應於送達後10日內，向本院提出上訴狀。
                                書記官　林怡秀
中　　華　　民　　國　　96　　年　　3 　　月　　6 　　日
附錄本案論罪科刑法條全文：
刑法第284條
因過失傷害人者，處六月以下有期徒刑，拘役或五百元以下罰金
。致重傷者，處一年以下有期徒刑，拘役或五百元以下罰金。
從事業務之人，因業務上之過失傷害人者，處一年以下有期徒刑
、拘役或一千元以下罰金。致重傷者，處三年以下有期徒刑，拘
役或二千元以下罰金。
